臺灣臺北地方法院民事判決
111年度訴字第3425號
原      告  台新大安租賃股份有限公司

法定代理人  陳力雄  


訴訟代理人  蔡佩娟  
被      告  財政部國有財產署南區分署(即劉潔蓉之遺產管理
            人)

法定代理人  黃莉莉  
訴訟代理人  蔡奇宏  
上列當事人間請求返還借款事件，本院於民國111年10月25日言
詞辯論終結，判決如下：
    主  文
被告應就管理債務人即被繼承人劉潔蓉之遺產範圍內給付原告新
臺幣肆拾柒萬貳仟柒佰柒拾柒元，及如附表所示之遲延違約金。
被告應就管理債務人即被繼承人劉潔蓉之遺產範圍內給付原告提
前清償違約金新臺幣伍萬陸仟柒佰參拾參元。
訴訟費用由被告就管理債務人即被繼承人劉潔蓉之遺產範圍內負
擔。
    事實及理由
壹、程序部分：
一、本件依原告與訴外人劉潔蓉訂立之租賃契約書第23條，合意
    約定以本院為第一審管轄法院（見本院卷第16頁），本院就
    本件訴訟自有管轄權。
二、劉潔蓉於民國109年9月1日死亡，經臺灣臺南地方法院以110
    年度司繼字第221號裁定選任被告為劉潔蓉之遺產管理人，
    有上開裁定附卷可稽（見本院卷第33頁），故原告向被告提
    起本件訴訟，於法並無不合。
貳、實體部分：
一、原告主張：劉潔蓉於108年5月26日以車牌號碼000-0000小客
    車（下稱擔保車輛）向原告申辦汽車分期付款，借款金額為
    新臺幣（下同）95萬6,160元，借款期間自108年5月28日至1
    13年5月28日止，並約定每月一期，共60期，每期應繳1萬5,
    936元。詎劉潔蓉於109年7月起即未按期繳款，並於同年9月
    1日死亡，被告為劉潔蓉之遺產管理人，又原告已將上開擔
    保車輛取回並公開拍賣，拍定金額為28萬3,000元，用以抵
    充拍賣車營業稅額1萬3,476元、車輛委託費4,245元、委託
    協尋服務費3,000元、拖吊費2,000元後，迄今尚有本金47萬
    2,777元、如附表所示之遲延違約金，以及提前清償違約金5
    萬6,733元（計算式：472,777×12%=56,733）未清償。爰依
    消費借貸之法律關係，請求被告返還借款本金、遲延違約金
    與提前清償違約金，並聲明：如主文第1至2項所示。
二、被告具狀陳報：對於原告起訴狀所提相關事證並無異議等語
    。
三、按消費借貸之借用人應於約定期限內，返還與借用物種類品
    質、數量相同之物，民法第478條前段定有明文。本件原告
    主張上開事實，業據其提出與所述相符之借租賃契約書、拍
    賣車輛紀錄、債權計算表、還款明細表、擔保車輛拍賣各項
    費用發票、臺灣臺南地方法院110年度司繼字第221號裁定等
    件為證（見本院卷第15至35頁），復經被告具狀表示無異議
    ，堪信原告之主張為真實。而劉潔蓉係於109年9月1日死亡
    ，且被告為劉潔蓉之遺產管理人，業如前述，則原告依上揭
    規定，請求被告就劉潔蓉之遺產範圍內，對劉潔蓉上開債務
    負清償之責，應屬有據。從而，原告依消費借貸之法律關係
    ，請求被告給付如主文第1至2項所示之本金、遲延違約金與
    提前清償違約金，為有理由，應予准許。
四、訴訟費用負擔之依據：民事訴訟法第78條。
中　　華　　民　　國　　111 　年　　10　　月　　28　　日
                  民事第七庭 　 法  官  許筑婷
以上正本係照原本作成。
如對本判決上訴，須於判決送達後20日內向本院提出上訴狀。如
委任律師提起上訴者，應一併繳納上訴審裁判費。
中　　華　　民　　國　　111 　年　　10　　月　　28　　日
                                書記官　林政彬
附表：（民國；新臺幣/元）
項目 本金餘額 遲延違約金之計算         期   間      年息 1 472,777 自109年7月29日起至自110年7月19日止      20％   自110年7月20日起至清償日止      16％